臺灣臺中地方法院刑事判決　　　　　　　　　　　　　九十一年度訴字第四四三號
　　公　訴　人　臺灣臺中地方法院檢察署檢察官
　　被　　　告　丙○○
右列被告因偽造文書等案件，經檢察官提起公訴（九十年度偵字第一九四六○號），
本院判決如左：
    主  文
丙○○共同連續行使偽造私文書，足以生損害於公眾及他人，處有期徒刑陸月，如易
科罰金，以參佰元折算壹日。
扣案之偽造信用卡壹張及信用卡消費簽帳單（壹式貳聯）之顧客簽名欄上偽造之劉明
義署押壹枚均沒收。
    事  實
一、丙○○與姓名年籍均不詳、綽號「小巫」之成年男子，共同基於意圖為自己不法
    所有與連續偽造署押、偽造私文書及行使偽造私文書等犯意之聯絡，先由「小巫
    」於民國八十九年十月二日下午，持一張由不詳之人於不詳時地，偽造之中國信
    託商業銀行股份有限公司（以下簡稱中國信託銀行）蓮花卡，卡號：00000
    00000000000號，有效期限：「０八＼九九」至「０八＼０一」，持
    卡人：ＬＩＵ. ＭＩＮＧ–ＹＩ之信用卡（該信用卡卡號之真正持卡人為甲○○
    ，係中國信託銀行家族卡，有效期限：「０二＼００」至「０八＼０一」），交
    予丙○○。再由丙○○於同日晚上七時許，在「小巫」向不知情之詹慧君所借之
    車牌號碼：Ｙ二–一０二七號自用小客車上，在上開偽造信用卡背面之持卡人簽
    名欄上，偽簽劉明義之署押一枚，以此方式偽造「表示劉明義於該信用卡有效期
    限內，有權使用該信用卡之辨識及證明」之私文書。隨後二人即共乘上開自小客
    車至台中市○○○街九十五號前，由「小巫」駕駛上開自小客車，在外等待，由
    丙○○進入設於該址之中部電器有限公司（以下簡稱中部公司），持上開偽造信
    用卡行使交付予中部公司之門市銷售人員乙○○，欲以信用卡刷卡消費之方式，
    以新臺幣（下同）二萬一千元之代價，購買ＤＶＤ碟影機一部，並以「在信用卡
    消費簽帳單（一式二聯）之顧客簽名欄上，偽簽劉明義之署押一枚，用以表示係
    劉明義持上開偽造信用卡，消費該筆商品交易」之方式，偽造該信用卡消費簽帳
    單之私文書，再持之行使交付予乙○○，致乙○○陷於錯誤，誤認丙○○係上開
  信用卡之真正持卡人，而將上開碟影機一台，交付予丙○○，足以生損害於甲○○、劉明義、中部公司及聯合信用卡中心對信用卡交易控管之正確性。惟因乙○○發覺丙○○所持上開信用卡之辨識卡部分破損，心生疑問，乃以電話向發卡銀
    行查詢，並經發卡銀行告知上開信用卡之真正持卡人應係住於台南縣之周姓女子
    。乙○○始知丙○○所持上開信用卡係偽造之信用卡，隨即追至門口將尚未及上
    車之丙○○，加以逮捕，而「小巫」則趁隙駕車逃離，並帶走上開碟影機。嗣經
    乙○○報警，為警在丙○○身上扣得「小巫」所有供犯罪所用之偽造信用卡一張
    ，及上有偽造之劉明義署押之信用卡消費簽帳單一張。
二、案經台中市警察局第一分局報請臺灣臺中地方法院檢察署檢察官偵查起訴。
    理  由
一、（一）訊據被告丙○○對於：曾於右揭時地，先後在上開偽造信用卡背面之持卡
    人簽名欄、信用卡消費簽帳單之顧客簽名欄上，偽簽劉明義之署押各一枚，並持
    上開偽造信用卡向被害人中部公司，購買上開碟影機一台，交由「小巫」帶走。
    嗣為乙○○逮捕，並為警扣得上開證物之事實，坦白承認，但矢口否認有偽造署
    押、行使偽造私文書及詐欺取財等犯行，辯稱：並不知上開信用卡係偽造之信用
    卡云云。（二）惟查：信用卡之使用方式，應係由持卡人本人於信用卡背面持卡
    人簽名，且由持卡人本身親自持信用卡消費，不得假手他人代為持卡消費等情，
    乃係現今使用信用卡之人，均應熟知之常識。縱上開信用卡非屬偽造，被告亦不
    得冒用劉明義之名義，持該信用卡消費。況倘被告於偵查中所辯：係「小巫」告
    知劉明義係渠之本名一節屬實，則上開偽造之信用卡既係「小巫」所有，理應由
    「小巫」本人署名，且由「小巫」本人持以使用，又何須假手被告之手？由此益
    證被告對上開由「小巫」所交付之信用卡，應係偽造之信用卡之事實，難諉為非
    係知情。故被告上開所辯，尚無足取。再者，被告所持上開信用卡，確屬偽造之
    信用卡之事實，有中國信託銀行九十年八月六日刑事陳報狀一紙在卷可參。復有
    證人乙○○、詹慧君與被害人甲○○於警詢時之證述、指述，及被害人甲○○所
    有真正信用卡之正面、背面影本一紙在卷可稽。此外，尚有偽造信用卡一張、信
    用卡消費簽帳單各一張扣案可憑。是本件事證明確，被告犯行已堪認定。
二、（一）核被告所為，係犯刑法第二百十六條、第二百十條行使偽造私文書罪及同
    法第三百三十九條第一項詐欺取財罪。被告行為後，就行使偽造之信用卡之行為
    ，刑法第二百零一條之一第二項已另增訂獨立之處罰規定，並於九十年六月二十
    日，經總統令修正公布，於同年月二十二日發生效力。然依刑法第一條規定，被
    告行為時，上開修正條文既尚未發生效力，自不得據該條規定，就被告行使偽造
    之信用卡之行為部分，加以處罰。是此部分尚不生新、舊法比較之問題，公訴意
    旨對此容有誤解。被告與「小巫」間，就上開犯行，有犯意之聯絡及行為之分擔
    ，為共同正犯。被告二次在信用卡背面之持卡人欄與信用卡消費簽帳單之顧客簽
    名欄上，偽造劉名義署押之行為，各為其二次偽造私文書罪之部分行為，不另論
    罪。而被告二次偽造私文書之低度行為，復各為其嗣後二次持以行使之高度行所
    吸收，亦不另論罪。又被告先後二次行使偽造私文書之行為，時間緊接，觸犯構
    成要件相同之罪，顯係基於概括之犯意為之，為連續犯，應依刑法第五十六條規
    定，論以一罪，並加重其刑。再者，被告所犯連續行使偽造私文書罪與詐欺取財
    罪間，有方法結果之牽連犯關係，請依刑法第五十五條規定，從一重論以連續行
    使偽造私文書罪。（二）爰審酌：被告正值青壯，竟不思正途，購得財物，所為
    除嚴重破壞信用卡交易秩序，並損害吾國金融交易安全之國際聲譽，然其實際犯
    罪所得非鉅，犯罪手段尚屬平和，犯罪所生之危害、犯罪後僅坦承部分犯行，尚
    無悔意，態度普通，迄成未與被害人達成民事和解等一切情狀，量處如主文所示
    之刑，併諭知易科罰金之刑（按刑法第四十一條業於九十年一月十日修正公布，
    同年月十二日生效，修正後刑法第四十一條第一項前段規定「犯最重本刑為五年
    以下有期徒刑以下之刑之罪，而受六個月以下有期徒刑或拘役之宣告，因身體、
    教育、職業、家庭之關係或其他正當事由，執行顯有困難者，得以一元以上三元
    以下折算一日，易科罰金。」，與修正前刑法第四十一條規定「犯最重本刑為三
    年以下有期徒刑以下之刑之罪，而受六個月以下有期徒刑或拘役之宣告，因身體
    、教育、職業、家庭之關係，執行顯有困難者，得以一元以上三元以下折算一日
    ，易科罰金。」不同。比較新、舊法結果，以新法較有利於行為人，故依刑法第
    二條第一項前段規定，本件自應適用裁判時之法律即修正後刑法第四十一條第一
    項前段之規定，併此敘明。）。至扣案之偽造信用卡一張，係共同正犯「小巫」
    所有，且供被告犯本件之罪所用，業據被告供承在卷，應依刑法第三十八條第一
    項第二款規定，宣告沒收。另信用卡消費簽帳單（一式二聯）顧客簽名欄上偽造
    之劉明義署押一枚，應依刑法第二百十九條，宣告沒收。至上開偽造信用卡背面
    持卡人簽名欄上偽造之劉明義署押一枚，因該張偽造之信用卡業經宣告全部沒收
    ，已如前述，爰不就該部分偽造之署押，另予宣告沒收，特予敘明。
據上論斷，應依刑事訴訟法第二百九十九條第一項前段，刑法第二條第一項前段、第
二十八條、第五十六條、第二百十六條、第二百十條、第三百三十九條第一項、第五
十五條、（修正後）第四十一條第一項前段、第三十八條第一項第二款、第二百十九
條，罰金罰鍰提高標準條例第一條前段、第二條，判決如主文。
中      華      民      國      九十一      年    四    月      八      日
                                    臺灣臺中地方法院刑事第六庭
                                        法  官  唐  敏  寶
右正本證明與原本無異。
如不服本判決，應於送達後十日內向本院提出上訴狀（須附繕本），上訴於臺灣高等
法院臺中分院。
                                        書記官
中      華      民      國      九十一      年    四    月      八      日
附錄論罪科刑法條
刑法第二百十六條
行使第二百十條至第二百十五條之文書者，依偽造、變造文書或登載不實事項或使登
載不實事項之規定處斷。
刑法第二百十條偽造、變造私文書，足以生損害於公眾或他人者，處五年以下有期徒
刑。
刑法第三百三十九條第一項
意圖為自己或第三人不法之所有，以詐術使人將本人或第三人之物交付者，處五年以
下有期徒刑、拘役或科或併科一千元以下罰金。
（罰金部分業經提高十倍）
